【裁判字號】    89,易,451
【裁判日期】    890811
【裁判案由】    贓物等
【裁判全文】
臺灣板橋地方法院刑事判決                          八十九年度易字第四五一號
    公  訴  人  臺灣板橋地方法院檢察署檢察官
    被      告  丙○○
右列被告因贓物等案件，經檢察官提起公訴（八十八年度偵字第二四三五０號），本
院判決如左：
    主  文
丙○○收受贓物，累犯，處有期徒刑伍月，如易科罰金，以佰元折算壹日；又變造
國民身分證，足以生損害於公眾及他人，處有期徒刑伍月，如易科罰金，以佰元折
算壹日，扣案之經變造乙○○國民身分證上所貼丙○○照片壹張沒收。應執行有期徒
刑捌月，如易科罰金，以佰元折算壹日，扣案之經變造乙○○國民身分證上所貼丙○○照片壹張沒收。
    事  實
一、丙○○曾於民國（下同）八十二年間因違反麻醉藥品管理條例案件，經台灣台北
    地方法院判處有期徒刑五月確定，甫於八十三年十月十八日執行完畢；又於八十
    四年間因違反麻醉藥品管理條例案件，經台灣嘉義地方法院判處有期徒刑六年四
    月確定，嗣入獄執行，並於八十七年十一月十一日假釋出監（縮刑期滿日期為九
    十年五月八日），猶不知悔悟，而有下列犯行：
  （一）丙○○於八十八年十月初某日（係在八十八年十月十八日前），在桃園縣龜
        山鄉○○路○段與龍校街口，明知真實姓名不詳之綽號「阿草」男子所交予
        之車號ＬＤ─０四八九號自用小客車（該車係戊○○所有，而於八十八年九
        月三十日六時許，在桃園縣桃園市○○路九八０號前遭竊）係屬來源不明無
        正當權源之贓車，竟收受該機車而供己騎用，並在台北縣三峽鎮柑園國小前
        ，向友人借得ＭＸ─四五七九號車牌（係於八十八年十一月二十四日逾檢註
        銷）改掛於上開自用小客車，以避人耳目。
  （二）丙○○基於意圖為自己不法所有之概括犯意，先於八十八年十月二十九日，
        在台北縣樹林市○○街附近，見乙○○所有而遭竊之國民身分證一張掉落於
        路邊（係乙○○先前於八十八年六月初，在台北縣板橋市○○街附近遭竊）
        ，將之據為己有，而侵占該離本人所持有之物；丙○○復於八十八年十一月
        一日，在台北縣蘆洲市○○路夜市附近，見丁○○所有而遭竊之國民身分證
        一張掉落於路邊（係丁○○先前於八十八年九月二十八日，在台北縣蘆洲市
        ○○街二十二巷三十五之一號一樓住處遭竊），將之據為己有，而侵占該離
        本人所持有之物；丙○○遂基於變造特種文書之犯意，於八十八年十一月一
        日十五時許，在台北縣蘆洲市○○路附近，將乙○○之國民身分證上照片撕
        下，並將該張國民身分證上照片換貼丙○○之照片，而變照國民身分證之特
        種文書，足生損害於戶政機關核發國民身分證之正確性及乙○○。
二、嗣於八十八年十一月二日凌晨一時許，丙○○駕駛車號ＬＤ─０四八九號自用小
    客車（係懸掛ＭＸ─四五七九號車牌）並附載己○○，行經台北市○○區○○路
    二段一三六巷十六弄十七號前，為警當場查獲，並在丙○○身上扣得經變造之乙○○國民身分證一張（其上貼有丙○○所有供變造特種文書所用之丙○○照片一
    張），復在前揭自用小客車內起獲丁○○國民身分證一張（業經丁○○至警局領
    回），另在己○○身上起獲甲○○國民身分證一張（業經甲○○至警局領回）。
二、案經台北市政府警察局萬華分局報請台灣板橋地方法院檢察署檢察官偵查起訴。
    理  由
一、訊據被告丙○○對事實欄（二）所載之侵占離本人所持有之物犯行及變造特種文
    書犯行坦承不諱，復坦承於右揭事實欄（一）所載時、地向綽號「阿草」男子收
    受上開車號車號ＬＤ─０四八九號自用小客車，並向友人借得ＭＸ─四五七九號
    車牌改掛於上開自用小客車等情不諱，惟矢口否認有何收受贓物犯行，辯稱：係
    「阿草」之男子跟伊說車號ＬＤ─０四八九號自用小客車已報廢，伊才拿來開，
    伊並不知該車係贓物云云。然查：
  （一）上開車號ＬＤ─０四八九號自用小客車係戊○○所有，而於八十八年九月三
        十日六時許，在桃園縣桃園市○○路九八０號前遭竊等事實，業據證人即被
        害人戊○○迭於警訊及本院調查時證述明確（見偵查卷第十三頁至第十四頁
        及本院八十九年二月二十三日訊問筆錄），復有贓物認領保管單一張及車輛
        竊盜、車牌失竊資料個別查詢報表一份附卷可憑（見偵查卷第二十二頁及第
        二十七頁），而本院質之被告如何聯絡綽號「阿草」之男子，被告均供稱無
        法聯絡云云，則倘綽號「阿草」之男子確係送被告前揭小客車使用，則綽號
        「阿草」之男子應與被告交情非淺，被告焉有不知如何聯絡綽號「阿草」之
        男子之理？且被告既有意使用該車，竟未索取該車行車執照，事後亦在前揭
        小客車上擅自改掛他人逾檢註銷之車牌（ＭＸ─四五七九號車牌係於八十八
        年十一月二十四日逾檢註銷，此有交通部公路局高雄區監理所旗山監理站八
        十九年三月十五日八九高監旗字第二五０二號函附於本院卷可憑），均與常
        情有悖，凡此均足徵被告於上開時、地收受上開自用小客車，對於該車係屬
        來源不明之贓物，應有所認識，是被告所辯稱其不知該車係贓車乙節，無非
        係事後卸責之詞，不足採信，被告如事實欄（一）所示收受贓物之犯行，應
        堪認定。
  （二）右揭事實欄（二）所載之事實，業據被告迭於警訊、偵查及本院審理時坦承
        不諱，核與證人丁○○、乙○○迭於警訊及本院調查時所證述之情節相符（
        見偵查卷第十五頁至第十七頁，及本院八十九年二月二十三日訊問筆錄），
        復有扣案之經變造乙○○國民身分證一張足資佐證（見偵查卷第二十四頁）
        ，且有被害人丁○○所出具之贓物認領保管收據在卷足憑（見偵查卷第二十
        頁），是被告侵占離本人所持有之物犯行及變造特種文書犯行，亦堪認定。
  （三）綜上所述，被告前揭所辯，無非係事後圖卸刑責之詞，不足採信。本件事證
        已臻明確，被告犯行洵堪認定，應予依法論處。
二、核被告丙○○所為，係犯刑法第三百四十九條第一項之收受贓物罪、同法第三百
    三十七條之侵占離本人所持有之物罪及同法第二百十二條之變造特種文書罪。又
    被告先後二次侵占離本人所持有之物犯行，時間緊接，觸犯構成要件相同之罪名
    ，顯係基於概括犯意反覆為之，為連續犯，應論以一罪。又被告所犯侵占離本人
    所持有之物罪與變造特種文書罪間，有方法、目的之牽連關係，係牽連犯，應依
    刑法第五十五條之規定，從一重以變造特種文書罪處斷。又查被告丙○○曾於八
    十二年間因違反麻醉藥品管理條例案件，經台灣台北地方法院判處有期徒刑五月
    確定，甫於八十三年十月十八日執行完畢，有台灣高等法院檢察署刑案紀錄簡覆
    表在卷可憑，其於五年之內再犯本件收受贓物之有期徒刑以上之罪，係屬累犯，
    應依刑法第四十七條之規定加重其刑。被告所犯上開收受贓物罪及變造特種文書
    罪二罪間，犯意各別，罪名有異，應分論併罰。爰審酌被告收受贓物，且侵占及
    變造他人國民身分證，影響他人權益，情節非輕，暨被告素行、犯罪之動機、目
    的、手段、犯罪後態度等一切情狀，分別量處如主文所示之刑，並定其應執行刑
    ，及諭知易科罰金之折算標準，以示懲儆。至扣案之經變造乙○○國民身分證上
    所貼丙○○照片一張，係被告所有供犯罪所用之物，應依刑法第三十八條第一項
    第二款之規定宣告沒收。另扣案經變造之乙○○國民身分證（其上照片除外），
    並非被告所有，不予宣告沒收，併此敘明。
據上論斷，應依刑事訴訟法第二百九十九條第一項前段，刑法第二百十二條、第三百
三十七條、第三百四十九條、第五十六條、第五十五條、第四十七條、第五十一條第
五款、第四十一條、第三十八條第一項第二款，罰金罰鍰提高標準條例第一條前段、
第二條，判決如主文。
本案經檢察官賴惠慈到庭執行職務。
中      華      民      國    八十九    年      八      月     十一     日
                                      臺灣板橋地方法院刑事第三庭
                                          法  官  林  海  祥
右正本證明與原本無異。
如不服本判決，應於判決送達後十日內，向本院提出上訴狀。
                                          書記官  陳  怡  真
中    華    民    國      八十九      年       八     月     十七     日
附錄本案論罪科刑主要法條：
刑法第二百十二條、第三百四十九條
刑法第二百十二條
偽造、變造護照、旅券、免許證、特許證及關於品行、能力、服務或其他相類之證書
、介紹書，足以生損害於公眾或他人者，處一年以下有期徒刑，拘役或三百元以下罰
金。
刑法第三百四十九條
收受贓物者，處三年以下有期徒刑、拘役或五百元以下罰金。
搬運、寄藏、故買贓物或為牙保者，處五年以下有期徒刑、拘役或科或併科一千元以
下罰金。
因贓物變得之財物，以贓物論。


司法院資訊處製作；財團法人民間司法改革基金會備份。
